【裁判字號】    89,判,301
【裁判日期】    890128
【裁判案由】    牌照稅
【裁判全文】
行  政  法  院  判  決                            八十九年度判字第三○一號
    原      告  甲○○
    被      告  臺中市稅捐稽徵處
右當事人間因牌照稅事件，原告不服財政部中華民國八十七年十一月二十六日台財訴
字第八七○五○九四三一號再訴願決定，提起行政訴訟。本院判決如左︰
    主  文
再訴願決定、訴願決定及原處分關於罰鍰部分，均撤銷。
原告其餘之訴駁回。
    事  實
緣原告所有編號ＮＥ－一七二八號自用小客車未於規定期限內繳納八十二、八十三、
八十四年度使用牌照稅新台幣（下同）計二五、九二○元（每年為八、六四○元），
亦未申報停止使用，案經被告分別於民國八十六年五月五日及同年十二月五日派員查
獲仍在使用，乃依據使用牌照稅法第二十八條之規定，以八十六年中市稅法字第五一
九○○號處分書，對於原告補徵使用牌照稅二五、九二○元，並處以四倍之罰鍰計一
○三、五○○元，並令於同年十一月十五日前繳納完竣，原告不服，申經復查，未獲
變更，提起訴願、再訴願，遞遭駁回，遂提起行政訴訟。茲摘兩造訴辯意旨如次：
原告起訴意旨略謂︰原告所有編號ＮＥ－一七二八號自用小客車，因未於規定期限內
繳納八十二年至八十四年度之使用牌照稅共二萬五千九百二十元，而被裁處四倍之罰
款計壹拾萬參仟伍佰元整一事，實在冤枉，本件完全係因原告個人事業轉型奔勞，致
變更地址一時疏忽，而使臺中監理所及臺中市稅捐稽徵處未能送達繳款書，而造成罰
鍰，迭經原告申請復查、訴願、再訴願及本件行政訴訟之多層困擾。事後，原告已於
八十八年一月十八日，前往被告機關完納八十三、八十四年度之牌照稅，有繳款書貳
紙可證。另經原告前往被告機關查詢結果經承辦人表示該四倍罰鍰部分，目前修正之
牌照稅法業已修改，恭請鈞院能本兼著「稅法從新」之課稅原則，免除原告之罰鍰部
分。本件原處分機關、復查機關、訴願及再訴願機關均未能詳予審酌上情，均有未當
，顯難維持，請准予撤銷，以維權益。
被告答辯意旨略謂︰查被告八十二年至八十四年度使用牌照稅，分別以八十二年三月
五日中市稅消字第一○九三三號、八十三年三月四日八十三中市稅消字第一一二六一
號、八十四年三月八日八十四中市稅消字第六○○九二號等公告開徵在案。本件原告
所有編號ＮＥ－一七二八號自用小客車，未依規定期限內繳納八十二、八十三、八十
四年度使用牌照稅合計二五、九二○元（每年八、六四○元），亦未申報停止使用，
案經被告分別於八十六年三月二十八日及同年十二月五日派員現場拍照查獲，乃以八
十六年五月五日中市稅法字第五一九○○號處分書，補徵其八十二至八十四年度使用
牌照稅二五、九二○元，並科處四倍之罰鍰計一○三、五○○元（原命於八十六年五
月十六日至同年月二十五日完納，嗣因稅單遲延送達而准延期至同年十一月十五日繳
納）。原告不服，於八十六年十一月二十五日，主張系爭車輛已是十六年之久車齡應
報廢之車，又未收到繳款書，請准予補繳免罰云云，申請復查。復查決定略以，經派
員於八十六年十二月五日至現場查勘並拍照，該車仍在使用，原處分予以補徵及罰鍰
，並無不合為由，維持原處分。原告仍不服，復以牌照稅之繳納以繳款書合法送達為
依據，原告原住於台中市○○○街一號，曾遷往台中市○○路○段八十二號，復遷至
台中市○○路五巷一弄五號，原處分機關並未合法送達繳款書，不應科罰云云。提起
訴願、再訴願、台灣省政府訴願決定、財政部再訴願決定略以，使用牌照稅依使用牌
照稅法第十條第一項規定採公告徵收，納稅義務人未如期繳納稅款，不得以使用牌照
稅未送達為免責理由，財政部八十二年三月二十三日台財稅第八二○七三七三六九號
函釋在案等由，駁回其訴願、再訴願，審諸行為時之使用牌照稅法及財政部相關函釋
，原無不合。惟本案係屬尚未確定之案件，核有八十七年十一月十一日修正公布之使
用牌照稅法第二十八條第一項規定之適用，併予陳明。
    理  由
一、按「納稅義務人違反本法及稅法之規定，適用裁處時之法律。但裁處前之法律有
利於納稅義務人者，適用最有利於納稅義務人之法律。」，為八十五年七月三十日總
統公布增訂之稅捐稽徵法第四十八條之三所明定，上開規定係基於維護人民權益之考
量，放棄「實體從舊」，而改採「從新從輕」之原則。又所謂「裁處時」不以原處分
機關之行為時為限，凡在復查、訴願以迄行政訴訟中，尚未裁處確定之案件均有其適
用。次按「逾期未完稅或報停繳銷牌照之交通工具，在滯納期滿後滿一個月內使用經
查獲者，除責令補稅換照外，處以應納稅額一倍之罰鍰；二個月者，處以二倍之罰鍰
；依此類推以加至四倍罰鍰為止。」；「逾期未完稅之交通工具，在滯納期滿後使用
公共水陸道路經查獲者，除責令補稅外，處以應納稅額一至二倍之罰鍰。」分別為行
為時使用牌照稅法第二十八條及八十七年十一月十一日修正公布之使用牌照稅法第二
十八條第一項所規定。查，本件被告於八十六年五月五日，以中市稅法字第五一九○
○號處分書，認原告所有牌照號碼：ＮＥ－一七二八號自用小客車，因未繳納八十二
年、八十三年、八十四年使用牌照稅，嗣後猶使用該車為被告機關之人員查獲，違反
使用牌照稅法規定，違章事實明確，除追徵上開三年度之本稅共二萬五千九百二十元
外，並依行為時使用牌照稅法第二十八條之規定，裁處十萬三千五百元之罰鍰，固非
無據，惟查該法條嗣既經修正，改處較輕之一至二倍罰鍰，而本件亦尚未裁處確定，
揆諸首揭說明，自有修正後新法之適用。被告為處分及一再訴願機關為決定時未及適
用該規定而仍以行為時法為依據，雖無不合，惟於迄尚未確定之本案而言，其適用法
律即難謂無違誤，自屬無可維持。爰將原處分（復查決定）及一再訴願決定關於罰鍰
部分併予撤銷，由被告另為適法之處分。至原告主張本件八十三年度及八十四年度本
稅部分業已完納，而一併請求本院就被告對其補徵八十二、八十三、八十四年度之使
用牌照稅，計二五、九二○元部分，予以撤銷云云。按，前開所謂「從新從輕」原則
，僅限於「裁罰」之案件始有適用，至於補徵稅捐等其他案件，仍應依「實體從舊」
之法律原則，適用行為時之稅法規定予以補徵。被告以使用牌照稅是採公告徵收，而
適用行為時法即修正前之使用牌照稅法第二十八條之規定及財政部八十二年三月二十
三日台財稅第八二○七三七三六九號函釋，補徵上開三年度之使用牌照稅之原處分，
一再訴願決定遞予維持，均無違誤。原告起訴仍執陳詞並以其事後已完納八十三、八
十四年度使用牌照稅之事實，而謂該部分之原處分，一再訴願決定違法，應予撤銷云
云，洵無足取。原告之訴此部分為無理由，應予駁回。
據上論結，本件原告之訴，一部有理由，一部無理由，爰依行政訴訟法第二十六條，
判決如主文。
中    華    民    國     八十九      年      一      月     二十八      日
                    行 政 法 院 第 五 庭
                                審 判 長 評  事      廖  政  雄
                                         評  事      趙  永  康
                                         評  事      沈  水  元
                                         評  事      林  清  祥
                                         評  事      姜  仁  脩
右  正  本  證  明  與  原  本  無  異
                                         法院書記官  郭  育  玎
中    華    民    國     八十九      年      一      月     二十八      日


司法院資訊處製作；財團法人民間司法改革基金會備份。
